【裁判字號】    88,交上易,3215
【裁判日期】    890719
【裁判案由】    過失傷害
【裁判全文】
臺灣高等法院臺中分院刑事判決                八十八年度交上易字第三二一五號
    上  訴人即
    被      告  己○○
    選任辯護人  周志峰
右上訴人因過失傷害案件，不服臺灣臺中地方法院八十八年度交易字第二三六號中華
民國八十八年十一月二日第一審判決（起訴案號：臺灣臺中地方法院檢察署八十八年
度偵字第六一四一號），提起上訴，本院判決如左：
      主  文
原判決關於廖朝已部分撤銷。
己○○從事業務之人，因業務上之過失傷害人致重傷，處有期徒刑伍月，如易科罰金
，以參佰元折算壹日。
    事  實
一、己○○係達昌塑膠股份有限公司（簡稱達昌公司）所僱用之工人兼司機，係以駕
    駛汽車為其附隨義務之人。民國（下同）八十七年九月廿六日上午九時二十分許
    ，己○○駕駛達昌公司所有車牌號碼為ＮＵ－三四四八號之小貨車，載貨沿台中
    縣烏日鄉○○路由北往南行駛，行經台中縣烏日鄉○○路一五九號前之路旁，擬
    停車至路邊購買早餐時，原應注意在快車道、顯有妨礙他車通行之處所，不得停
    車，及停車向外開啟車門時，應注意行人、車輛，並讓其先行，且依當時狀況並
    無不能注意之情形，詎己○○竟疏未注意及此，而在上開溪南路一五九號前之外
    側快車道、顯有妨礙他車通行之處所停車，且未注意後方之行人、車輛，貿然打
    開駕駛座旁之車門（即該車左側車門），適有丙○○騎著腳踏車正沿溪南路往喀
    哩方向同向行駛，騎至上開地點，因己○○突然開左側車門，致丙○○閃避不及
    而被推撞倒地，此時又有戊○○適駕駛一部車牌號碼為ＯＢ－六七七五號之自用
    小客車，違規以時速五十至六十公里（該處之行車限速為時速四十公里）之速度
    ，在同路之內側快車道由後駛至，因煞閃不及，再撞上丙○○，致丙○○受有頭
    部外傷併腦挫傷、急性硬腦膜下血腫、蜘蛛膜下腔出血、右恥骨骨折、臉部、四
    肢、左下背部擦挫傷、頭皮血腫等傷害，經送醫醫治，迄目前為止，除右下肢運
    動不良外，仍有語能毀敗（即語言無法表達）之重大傷害，及智能受損之重大難
    治傷害。
二、案經被害人丙○○之父甲○○訴由台中縣警察局烏日分局移送台灣台中地方法院
    檢察署檢察官偵查起訴。
    理  由
一、訊據被告己○○對伊確係達昌公司所僱用之工人兼司機，係以駕駛汽車為其附隨
    義務，及伊於前開時間，確有駕駛達昌公司所有車牌號碼為ＮＵ－三四四八號之
    小貨車，於前開地點違規停車等事實，已坦承不諱。被告己○○亦承認被害人丙○○當時有於該處發生車禍，且被害人丙○○因此車禍而受傷害，伊對此亦有停
    車不當之過失，惟被告仍以：伊並未開啟車門，被害人丙○○係被戊○○所駕駛
    之小客車撞及，再撞到伊的車門等情置辯。
二、第查：被告之前開犯行，除據告訴人甲○○指訴甚詳外，並經證人庚○○迭於警
    訊及偵審中證實，且有道路交通事故調查報告表、照片及驗傷診斷書等件附卷可
    稽。雖證人庚○○之前開證詞，就其與被害人丙○○騎乘腳踏車之位置、及遭戊○○駕車撞擊之情形，所述尚非全然一致。惟其對車禍發生伊始，被告己○○確
    有突然開啟左側車門，將丙○○推撞倒地，致引起本件車禍，則指證不移。本件
    車禍發生後，經原審法院於八十八年六月二日前往現場履勘，亦證實被告己○○
    所駕駛深藍色小貨車，如將其（左側）車門打開成三十度角，其碰觸點與被害人
    丙○○之腳踏車車前網狀置物藍凹陷處相吻合，且丙○○之腳踏車車前網狀置物
    藍凹陷處尚留有深藍色（即烤漆）之痕跡等情，此有勘驗筆錄及兩車之車損照片
    在卷足憑（見原審卷第三四、三五頁與原審證物袋）。如被告當時未開啟左側車
    門推倒丙○○，當不致有此撞擊現象。又如係戊○○駕車從後撞到丙○○，則丙○○人車應係往前直衝始為合理。如係戊○○駕車從丙○○左後側撞到丙○○，
    丙○○人車再撞到被告己○○所駕駛小貨車之車門，則除丙○○所騎乘之腳踏車
    後方或左側應有明顯被撞擊之痕跡外，被告己○○所駕駛小貨車之車身，亦應有
    丙○○身體觸碰撞擊之痕跡。惟依車禍道路交通事故調查報告表及照片（見偵查
    卷第十七頁、第十九頁及原審證物袋）顯示，車禍發生後，被告己○○所駕駛之
    小貨車係停放於外側快車道，被害人丙○○之腳踏車則倒於己○○所駕駛小貨車
    之左前車門旁，且腳踏車後方及左側等處均未見明顯被撞損之痕跡，腳踏車前籃
    之右前方下端處則有凹陷損壞。參酌上情以觀，本件車禍應係被告己○○駕駛前
    開小貨車停於供車輛行駛之外側快車道，妨害車輛之正常通行，又未注意後方有
    被害人丙○○騎乘腳踏車駛來，貿然開啟駕駛座旁之車門，致小貨車之車門與後
    方駛來由被害人丙○○所騎乘之腳踏車發生碰撞，被害人丙○○腳踏車被推倒於
    小貨車左前車門旁，丙○○之身體亦往左側摔倒，適有戊○○駕駛自小客車沿內
    側車道超速違規駛至，因煞閃不及，再撞到被害人丙○○，致肇本件事端，應已
    可認定。當時坐在戊○○車內右前座之證人乙○○亦證稱本件車禍係因此而發生
    （見本院卷第一百頁），核與戊○○所述車禍發生之情節相符。是被告己○○辯
    稱伊並未開啟車門，被害人丙○○係被戊○○所駕駛之小客車撞及，再撞到伊的
    車門云云，尚非可採。至於被告辯稱其左側車門有長九十公分之刮痕，起點在右
    方不可活動之一側，刮痕橫跨車門之門縫兩側乙節，固有其提出之照片附卷（見
    本院卷第八十頁）可稽。惟經細閱上開照片及警員所拍攝之照片（見偵查卷第十
    九頁），被告所稱門縫另側即刮痕起點之白點撞痕，在同處車門亦可發現另有數
    處同樣白點撞痕，則上開撞痕是否即刮痕起點，自無可確定。縱此係刮痕起點，
    惟在被害人丙○○為閃避後車，致所騎乘之腳踏車先擦撞被告所駕駛之小貨車，
    在此瞬間，被告己○○因前開疏失而開啟車門，亦不無可能。是尚不得以此資為
    有利於被告己○○之認定。另被害人丙○○既係被車門推撞倒地，則被告己○○
    所駕駛前開小貨車之車門內飾板自不可能有被撞痕跡。被告己○○執此辯稱伊未
    開啟車門推撞被害人丙○○，亦無可採信。按快車道及顯有妨礙他車通行之處所
    ，不得停車或臨時停車，又停車向外開啟車門時，應注意行人、車輛，並讓其先
    行，此於道路交通安全規則第一百十一條第一款、第一百十二條第九、十五款分
    別定有明文，本案被告己○○駕車自應遵守上述道路交通安全規定。而依本案發
    生當時情形，被告己○○並無不能注意之情形，詎竟疏未注意，以致肇事，致被
    害人丙○○受傷。雖就此車禍之發生，因肇事路段之行車速限為時速四十公里（
    見道路交通事故調查報告表），而戊○○自承當時以時速五十至六十公里之速度
    違規超速行使，致煞閃不及而撞到丙○○，亦自承其有過失（見偵查卷第十頁及
    本院卷第六十七頁），但被告己○○亦難辭免過失責任。本件經送台灣省台中縣
    區車輛行車事故鑑定委員會與台灣省車輛行車事故覆議鑑定委員會鑑定結果，亦
    均認被告己○○占用外側車道停車不當，影響行車安全，對本件車禍之發生應負
    過失責任，有鑑定意見書（見原審卷第五十頁及本院卷第一一二頁）可稽。益證
    被告對被害人丙○○所受傷害，應負業務過失之責任。本案被害人丙○○因此車
    禍，受有頭部外傷併腦挫傷、急性硬腦膜下血腫、蜘蛛膜下腔出血、右恥骨骨折
    、臉部、四肢、左下背部擦挫傷、頭皮血腫等傷害，經送醫醫治，迄目前為止，
    除右下肢運動不良外，仍有語能毀敗（即語言無法表達）之重大傷害與智能受損
    之重大難治之傷害，除有診斷證明書一紙附卷（見偵查卷第十八頁）可稽外，並
    經本院向財團法人仁愛綜合醫院函查明確，有該醫院八十九年一月二十四日仁總
    字第八九○一○四八號函在卷（見本院卷第一二九、第一三○頁）足佐。被害人
    丙○○所受前開傷害堪認與被告之過失行為間具有相當因果關係。是本案被告之
    犯罪事證已甚明確，其犯行洵堪認定。
三、被告己○○係達昌公司所僱用之工人兼司機，係以駕駛汽車為其附隨義務，已據
    其供明在卷。其於執行駕駛業務中開車肇事，致人受重傷，核其所為，應成立刑
    法第二百八十四條第二項後段之業務上過失重傷害罪。公訴人認被告所為，係犯
    刑法第二百八十四條第一項前段之因過失傷害人罪，起訴法條尚有未洽，應予變
    更。原審就被告前開所犯，予以論罪科刑，固非無見。惟就此車禍之發生，戊○○違規超速行使，亦有過失，其說明有如前述。原審認定戊○○就此車禍之發生
    並無過失，尚有未當。又本件車禍發生後，被告己○○於八十九年六月一日在台
    中市南區調解委員會與被害人丙○○之法定代理人（即本案告訴人）甲○○達成
    調解，願分期賠償被害人新台幣（下同）一百八十萬元，並已按期給付一百五十
    萬元，有調解書一紙附卷（見本院卷第一二三頁）可稽，上情原審亦未及審酌。
    是本案被告上訴，認原審就此次車禍過失之認定與量刑均有不當，為有理由。原
    審判決就被告己○○部分，既有上開疏失，自屬無可維持，應由本院將原審判決
    撤銷，並予以改判。爰審酌被告雖無前科，且本件車禍之發生，亦非全出於其過
    失，及其在肇事後，現雖亦與告訴人達成民事調解，賠償被害人之部分損害，惟
    本案被害人丙○○因此車禍，受有語言無法表達、智能亦受有損傷及右下肢運動
    不良而無法復原之重大傷害，其復原無可期待，所受損害殊非輕微等一切犯罪情
    狀，量處有期徒刑五月，並諭知有期徒刑易科罰金之折算標準。
四、據上論斷，應依刑事訴訟法第三百六十九條第一項前段、第三百六十四條、第二
    百九十九條第一項前段、第三百條、刑法第二百八十四條第二項後段、第四十一
    條，罰金罰鍰提高標準條例第一條前段、第二條，判決如主文。
本案經檢察官丁○○到庭執行職務。
中      華      民      國     八十九     年      七      月    十九    日
                                   臺灣高等法院臺中分院刑事第三庭
                                         審判長法  官  方  艤  駐
                                               法  官  劉  連  星
                                               法  官  廖  柏  基
右正本證明與原本無異。
不得上訴。
                                               書記官  柯  孟  伶
中      華      民      國     八十九     年      七      月    二十    日
附錄論罪科刑條文：
刑法第二百八十四條第二項：
從事業務之人，因業務上之過失傷害人者，處一年以下有期徒刑，拘役或一千元以下
罰金，致重傷者，處三年以下有期徒刑、拘役或二千元以下罰金。
                                                                        Ｃ


司法院資訊處製作；財團法人民間司法改革基金會備份。
